臺灣高等法院民事判決　　　　　九十三年度海商上易字第一號
上　訴　人　寶明企業有限公司
法定代理人　王茂康
訴訟代理人　劉宗欣律師
　　　　　　陳美彤律師
被　上訴人　福慶實業有限公司
法定代理人　林國政
訴訟代理人　王偉凡律師
複　代理人　張智超律師
訴訟代理人　張寧洲律師
前列當事人間請求損害賠償事件，上訴人對於中華民國九十二年
十月三十日臺灣臺北地方法院九十二年度海商字第三二號第一審
判決提起上訴，本院於九十四年四月十九日言詞辯論終結，判決
如下：
    主      文
上訴駁回。
第二審訴訟費用由上訴人負擔。
    事實及理由
一、程序事項：
  (一)上訴人之法定代理人原為汪立國，嗣於民國九十三年七月二
    十一日變更登記為王茂康，業據上訴人提出有限公司變更登
    記表影本為證，其聲明承受訴訟，核無不合。
  (二)按在第二審為訴之變更或追加，非經他造同意，不得為之。
    但民事訴訟法第二百五十五條第一項第二款至第六款情形，
    不在此限。又請求之基礎事實同一者，縱於訴狀送達後，原
    告仍得將原訴變更或追加他訴，無須得被告同意。此觀民事
    訴訟法第四百四十六條第一項、第二百五十五條第一項第二
    款規定自明。原告於第二審為訴之追加，苟其請求之基礎事
    實同一者，即非法所不許。所謂請求之基礎事實同一，係指
    變更或追加之訴與原訴之主要爭點有其共同性，各請求利益
    之主張在社會生活上可認為同一或關連，而就原請求之訴訟
    及證據資料，於審理繼續進行在相當程度範圍內具有同一性
    或一體性，得期待於後請求之審理予以利用，俾先後兩請求
    在同一程序得加以解決，避免重複審理，進而為統一解決紛
    爭者，即屬之（最高法院九十年度台上字第一六號判決意旨
    參照）。本件被上訴人原起訴主張依民法第六百三十四條及
    第一百八十四條之規定請求上訴人負損害賠償責任，嗣於本
    院審理中追加備位法律關係，主張依民法第六百六十一條及
    第一百八十四條之規定請求上訴人負損害賠償責任，追加之
    備位法律關係與原訴訟標的之法律關係雖有歧異，惟請求之
    基礎事實同一，被上訴人請求上訴人負損害賠償責任之利益
    亦屬同一，且其追加之法律關係仍援用原訴之訴訟資料及證
    據，一併請求本院審理，依訴訟經濟原則，自宜利用同一訴
    訟程序審理，藉以一次解決本件紛爭，故被上訴人請求之基
    礎事實應屬同一，揆諸首揭說明，自毋庸得上訴人之同意，
    而應准許被上訴人為備位訴訟標的法律關係之追加。
  (三)按法人之代表人在民法上固非所謂法定代理人，在民事訴訟
    法上則視作法定代理人，適用關於法定代理之規定（司法院
    三十四年院解字第二九三六號解釋意旨參照）。再參照民事
    訴訟法第一百二十七條之立法理由：「當事人若為法人，則
    訴訟上攻擊或防禦之法，皆非彼所能自籌，若仍向法人送達
    ，亦非保護其利益之道，故特設本條，明示對於法人有所送
    達，應向其代表機關為之，例如被告如係民法法人，則向該
    理事送達訴狀是也」，顯見對於法人送達應以其法定代理人
    為應受送達人，至於其送達之處所，依民事訴訟法第一百三
    十六條第一、三項之規定，應於應受送達人之住居所、事務
    所或營業所行之，亦得於當事人本人即法人之營業所行之，
    是對於上訴人之送達應於其法定代理人之住、居所、事務所
    或營業所行之，亦得於上訴人之營業所行之。復按送達於住
    、居所、事務所或營業所不獲會晤應受送達人者，得將文書
    付與有辨別事理能力之同居人或受僱人，民事訴訟法第一百
    三十七條定有明文。又受公寓大廈管理委員會僱用之管理員
    ，其所服勞務包括為公寓大廈住戶接收郵件者，性質上應屬
    全體住戶之受僱人，即與同法第一百三十七條第一項規定之
    受僱人相當。郵政機關之郵差送達文書於住、居所、事務所
    或營業所，不獲會晤應受送達人，而將文書付與公寓大廈管
    理員者，為合法送達，該管理員何時將文書轉交應受送達人
    ，已生之送達效力不受影響（最高法院八十八年度台上字第
    一七五二號判決意旨參照）。查原審之言詞辯論通知書及被
    上訴人之起訴狀繕本係於九十二年九月二十三日送達上訴人
    大樓之管理員何冠宇於送達證書上蓋章並蓋用該大樓之收發
    圓戳章代收，且業由上訴人領取，有公司變更登記表、
    謄本及送達證書、掛號函件大宗投遞簽收清單影本在卷可稽
    （見原審卷第二○頁、第二四及二五頁、本院卷第一宗第一
    四四頁），揆諸前揭說明，自應認原審對上訴人之言詞辯論
    通知於九十二年九月二十三日已生合法送達之效力。原審之
    「汪國立」，惟事實上無「汪國立」其人，為上訴人所是認
    （見本院卷第一宗第一一五頁），送達文書上既載明上訴人
    法定代理人，復送達至上訴人營業處所，顯堪辨識該「汪國
    立」係「汪立國」之誤繕，該文書乃對上訴人法定代理人汪
    立國為送達，洵堪認定，是本件原審法院辯論期日通知，固
    有法定代理人汪立國誤植為汪國立之疏誤，仍不影響已為合
    法送達之效力，上訴人以原審誤載上訴人法定代理人之姓名
    而為送達，顯然就言詞辯論期日未為合法之通知，訴訟程序
    即有重大之瑕疵，危害上訴人之權益，請求依民事訴訟法第
    四百五十一條第一項之規定廢棄原判決，發回原法院審理云
    云，即屬無據，不應准許。
二、被上訴人起訴主張：其於九十二年一月，與上訴人簽訂貨物
    運送契約，將貨物交由上訴人，運送至英國予被上訴人之客
    戶DOLCIS LTD.，船期結關日為九十二年一月六日，裝船日
    為九十二年一月九日，PO NO：858684＆858683，總數量：
    234箱/2800雙女鞋，船名航次：H. HIGHNESS V.341W。上訴
    人復開立編號為：0000000000之載貨證券一式三份即三正本
    三副本，由上訴人單方出具收據留存一正本載貨證券，將其
    餘載貨證券及二正本三副本交予被上訴人。惟被上訴人因尚
    與中間貿易人有帳款未清之問題，是特發函通知上訴人於被
    上訴人將正本提單寄給英國客戶DOLCIS LTD.前，不得將所
    運送之貨品開放提領，然上訴人仍在未得被上訴人之同意及
    指示下，將該批貨物交付予未持有提單正本之英國客戶
    DOLCIS LTD.，造成被上訴人貨物喪失。按載貨證券具有換
    取或繳還證券之性質，運送貨物經發給載貨證券者，貨物之
    交付，應憑載貨證券為之，即使為運送契約所載之受貨人，
    苟不將載貨證券提出及交還，依海商法第六十條準用民法第
    六百三十條規定，仍不得不憑載貨證券請求交付運送物，運
    賠償責任。載貨證券乃表彰貨物之所有權，載貨證券全套正
    本既為被上訴人持有，被上訴人仍得對運送人主張為系爭貨
    物之所有權人，受貨人取得載貨證券後，始得對運送人主張
    其為系爭貨物之所有權人，否則國際貿易實務上要求提貨人
    須提示載貨證券，豈非多此一舉。被上訴人迄今仍持有全套
    正本提單，依法為該批貨物當然所有人，上訴人違約將貨物
    擅自放貨予未持有提單正本之受貨人，此等嚴重疏失，顯係
    違背給付義務之行為，上訴人顯有過失，自應依民法第一百
    八十四條及第六百三十四條規定，對被上訴人負損害賠償責
    任。而「運送物有喪失、毀損或遲到者，其損害賠償額，應
    依其應交付時目的地之價值計算之」，民法第六百三十八條
    定有明文。又貨品於目的地之價值，通常高於出口時之價值
    ，系爭貨品於報關之價值即載貨證券上所載為美金二萬二千
    四百元，應未逾目的地價值，是被上訴人據此請求上訴人賠
    償美金二萬二千四百元及自起訴狀繕本送達翌日起至清償日
    止之法定遲延利息，應屬有據。又被上訴人於九十一年十一
    月十八日以傳真通知捷台企業有限公司（下稱捷台公司）有
    系爭貨物欲結關出貨，並指示捷台公司應以TRICOT GROUP
    LTD.為文件上之託運人，運送人則指定為上訴人，捷台公司
    受託後，即與上訴人聯繫運送事宜，捷台公司於運送中提出
    之出口報單、發票及產地證明等文件上，均明確記載貨物出
    售人為被上訴人，且依捷台公司負責人魏仁傑所稱，貿易公
    司為押匯所需，經常指定與信用狀受益人（即與國外廠商交
    易之海外子公司）為運送文件上之託運人，惟捷台公司向上
    訴人表明係代被上訴人託運，故對上訴人而言，本件託運人
    確係被上訴人。上訴人收受貨物後，即開立收據及載貨證券
    正本兩份交付捷台公司轉交被上訴人，上訴人並開立記載有
    被上訴人統一編號之發票交付被上訴人收執，足證兩造間存
    在運送契約無疑。而依上訴人所開立之統一發票，買受人即
    為被上訴人，被上訴人迄今仍持有二份正本提單，依法為該
    批貨物當然所有人。至載貨證券上所記載之託運人「TRICOT
    GROUP LTD.」為被上訴人之境外公司，此為上訴人所明知，
    亦經上訴人同意始記載該境外公司為名義上之託運人，並不
    能因此否定被上訴人應為託運人及載貨證券持有人之事實，
    準此，兩造間雖原係「承攬運送關係」，惟上訴人就本件運
    原審依民法第六百三十四條之規定請求上訴人負損害賠償責
    任，應有理由。退步言之，縱認被上訴人不得依「物品運送
    」相關規定請求，兩造間亦存有「承攬運送契約」，則被上
    訴人自仍得依民法第六百六十一條及第一百八十四條之規定
    請求上訴人負損害賠償責任等情（原審判命上訴人應給付被
    上訴人美金二萬二千四百元，及自九十二年九月二十四日起
    至清償日止，按年息百分之五計算之利息，上訴人不服，提
    起本件上訴）。並聲明：上訴駁回。
三、上訴人則以：依載貨證券及其中譯文之記載，系爭貨物之運
    為運送」，而在「貨運承攬商參考資訊」欄係記載「
    Expeditors International(UK)Limited」為「運送承攬人
    」，而非上訴人「E.I.Freight(Taiwan)」，顯然「承攬運
    」。至於被上訴人提出金額為新台幣七千八百六十二元之統
    一發票，該款項並非運費亦非承攬運送費，而是裝櫃費用，
    此裝櫃費用是「因貨櫃廠向寶明收錢，寶明必須轉付該款項
    給貨櫃廠」，亦經證人魏仁傑、王碧雲確認，故該統一發票
    無從作為兩造間有「承攬運送契約」之證明。被上訴人於起
    訴狀所附收據（Certificate of Receift），關於託運人（
    Shipper）之名稱係記載為「Tricot Group Limited」，即
    被上訴人之境外公司「彩拓集團有限公司」，而載貨證券託
    運人欄亦記載為「Tricot Group Limited」，顯然為另一獨
    立之公司，載貨證券為文義證券，其內容應依其記載之文義
    為準，被上訴人既非載貨證券之託運人，又未能提出任何運
    殊屬無據。魏仁傑係捷台公司之負責人，雖證稱本件貨物送
    到英國之報關係由捷台公司處理，惟出口報單所載之報關人
    卻為「立佳報關有限公司」而非捷台公司，究竟捷台公司是
    否為系爭貨物之報關人，已屬疑問。被上訴人援用證人提出
    之出口報單、發票及產地證明等文件上，記載貨物輸出（出
    售）人為被上訴人，作為被上訴人係託運人之證明，惟出口
    報單、發票及產地證明等文件係該貨物買賣契約當事人間之
    約定，與上訴人無涉，況從事本件運送之美國總統輪船股份
    有限公司（American President Line Ltd.）收受系爭貨物
    之運送文件中所取得之發票、裝箱單等文件與被上訴人所提
    出之出口報單不同，足證關於出口報單之記載，運送人及上
    訴人並不知情，不得據以認定兩造間有「以被上訴人為託運
    人」之合意。依最高法院八十四年台上字第一○三二號判決
    、七十八年台上字第九四○號判決、七十六年台上字第六六
    ○號判決意旨，受貨人依載貨證券向運送人請求交付貨物時
    ，運送人不得拒絕，且此時託運人之權利處於休止狀態，運
    Expeditors International(UK)Limited收受有一份提單正
    本，亦即提單正本自始即未受上訴人管領，而受貨人於九十
    二年二月十一日提示提單正本並背書後，要求運送人交付貨
    物，運送人據以放貨，並無任何違反運送義務之處。又系爭
    貨物之船期結關日為九十二年一月六日，裝船日為九十二年
    一月九日，惟被上訴人遲至九十二年三月十二日始發函予上
    訴人，上訴人代為與承攬運送人聯繫時，始知受貨人早於九
    十二年二月十一日即已憑提單正本提領貨物，被上訴人遲延
    發給通知，若因此受有任何損害，係屬被上訴人與其買賣相
    對人間之爭執，被上訴人應循買賣契約向其買受人即「中間
    貿易人」請求給付買賣價金，惟被上訴人不循買賣契約向其
    交易相對人索賠，反而任意指摘無可歸責性之第三人，實非
    正當等語置辯。並聲明：(一)原判決廢棄。(二)上廢棄部分，請
    發回原審法院或駁回被上訴人於原審之訴。
四、被上訴人主張其於九十二年一月，與上訴人簽訂貨物運送契
    約，將貨物交由上訴人，運送至英國予被上訴人之客戶
    DOLCIS LTD.，船期結關日為九十二年一月六日，裝船日為
    九十二年一月九日，PO NO：858684＆858683，總數量：234
    箱/2800雙女鞋，船名航次：H. HIGHNESS V.341W。上訴人
    復開立編號為：0000000000之載貨證券一式三份即三正本三
    副本，由上訴人單方出具收據留存一正本載貨證券，將其餘
    載貨證券及二正本三副本交予被上訴人。惟被上訴人因尚與
    中間貿易人有帳款未清之問題，是特發函通知上訴人於被上
    訴人將正本提單寄給英國客戶DOLCIS LTD.前，不得將所運
    示下，將該批貨物交付予未持有提單正本之英國客戶DOLCIS
    LTD.，造成被上訴人貨物喪失，顯係違背給付義務之行為，
    上訴人顯有過失，自應依民法第一百八十四條及第六百三十
    四條規定，對被上訴人負損害賠償責任。又貨品於目的地之
    價值，通常高於出口時之價值，系爭貨品於報關之價值即載
    貨證券上所載為美金二萬二千四百元，應未逾目的地價值，
    是被上訴人據此請求上訴人賠償美金二萬二千四百元及自起
    訴狀繕本送達翌日起至清償日止之法定遲延利息，應屬有據
    。又被上訴人於九十一年十一月十八日以傳真通知捷台公司
    有系爭貨物欲結關出貨，並指示捷台公司應以TRICOT GROUP
    LTD.為文件上之託運人，運送人則指定為上訴人，捷台公司
    受託後，即與上訴人聯繫運送事宜，捷台公司於運送中提出
    之出口報單、發票及產地證明等文件上，均明確記載貨物出
    售人為被上訴人，且依捷台公司負責人魏仁傑所稱，貿易公
    司為押匯所需，經常指定與信用狀受益人（即與國外廠商交
    易之海外子公司）為運送文件上之託運人，惟捷台公司向上
    訴人表明係代被上訴人託運，故對上訴人而言，本件託運人
    確係被上訴人。上訴人收受貨物後，即開立收據及載貨證券
    正本兩份交付捷台公司轉交被上訴人，上訴人並開立記載有
    被上訴人統一編號之發票交付被上訴人收執，足證兩造間存
    在運送契約無疑。而依上訴人所開立之統一發票，買受人即
    為被上訴人，被上訴人迄今仍持有二份正本提單，依法為該
    批貨物當然所有人。至載貨證券上所記載之託運人「TRICOT
    GROUP LTD.」為被上訴人之境外公司，此為上訴人所明知，
    亦經上訴人同意始記載該境外公司為名義上之託運人，並不
    能因此否定被上訴人應為託運人及載貨證券持有人之事實，
    準此，兩造間雖原係「承攬運送關係」，惟上訴人就本件運
    原審依民法第六百三十四條之規定請求上訴人負損害賠償責
    任，應有理由。退步言之，縱認被上訴人不得依「物品運送
    」相關規定請求，兩造間亦存有「承攬運送契約」，則被上
    訴人自仍得依民法第六百六十一條及第一百八十四條之規定
    請求上訴人負損害賠償責任等情。上訴人則以前詞置辯。經
    查：
  (一)被上訴人主張其於九十二年一月，與上訴人簽訂貨物運送契
    約，將貨物交由上訴人，運送至英國予被上訴人之客戶
    DOLCIS LTD.，船期結關日為九十二年一月六日，裝船日為
    九十二年一月九日，PO NO：858684＆858683，總數量：234
    箱/2800雙女鞋，船名航次：H. HIGHNESS V.341W，上訴人
    簽發編號為：0000000000之載貨證券一式三份即三正本三副
    本，由上訴人單方出具收據留存一正本載貨證券，將其餘載
    貨證券及二正本三副本交予被上訴人，惟被上訴人因尚與中
    間貿易人有帳款未清之問題，是特發函通知上訴人於被上訴
    人將正本提單寄給英國客戶DOLCIS LTD.前，不得將所運送
    之貨品開放提領，然上訴人仍在未得被上訴人之同意及指示
    下，將該批貨物交付予未持有提單正本之英國客戶DOLCIS
    LTD.，造成被上訴人貨物喪失，顯係違背給付義務之行為，
    上訴人顯有過失，自應依第六百三十四條規定，對被上訴人
    負損害賠償責任云云，雖據其提出收據（Certificate of
    Receift）暨中譯文、載貨證券（Bill of Lading）暨中譯
    文、存證信函等影本為證（見原審卷第七至一三頁、本院卷
    第一宗第一二六至一三七頁）。惟觀諸被上訴人所提之收據
    係由「EXPEDITORS CARGO MANAGEMENT STSTEMS」所出具，
    其內容則載明：「託運人：彩拓集團有限公司（SHIPPER:
    TRICOT GROUP LIMITED）；託運航班：S.S.:H.HIGHNESS V.
    341W（SHIPPED PER S.S.:H.HIGHNESS V.341W）；提單號碼
    ：0000000000（B/L NO.0000000000）。茲此證明下列貨運
    單據已於裝船日八日內至製造商處收訖，並於收到單據後二
    日內轉寄至Expeditors International Ltd, Unit4,5,& 7A
    The Heston Center Int'l Ave., Southall Lane Heston,
    Middlesex TW5 9NJ England. A)商業發票。B)貨物清單。
    C)提貨單。D)原產地證明。（This is confirming that
    the following document havebeen received from the
    manufacturer within 8 days of shipment and
    despatched within 2d of receipt to:Expeditors
    International Ltd,Unit4,5,& 7A The Heston Center
    Int'l Ave., Southall Lane Heston, Middlesex TW5 9NJ
    England. A)Commercial Invoice.B) Packing List. C)
    1/3 Original Bill of Lading. D) Original Certificate
    of Origin.）」等語；而載貨證券之託運人（SHIPPER）亦
    記載為「TRICOT GROUP LIMITED」、貨運承攬商參考資訊（
    FORWARDING AGENT REFERNECES）為「EXPEDITORS INT'L
    (UK)LTD(LHR)」，核與被上訴人主張其為託運人及上訴人為
    運送人之情事不符，顯未能舉證以證實自己主張之事實為真
    實，自無從為有利於被上訴人之認定，是被上訴人據運送契
    約之法律關係請求上訴人依民法第六百三十四條之規定，負
    損害賠償責任云云，殊屬無據。
  (二)被上訴人復主張其於九十一年十一月十八日以傳真通知捷台
    公司有系爭貨物欲結關出貨，並指示捷台公司應以TRICOT
    GROUP LTD.為文件上之託運人，運送人則指定為上訴人，捷
    台公司受託後，即與上訴人聯繫運送事宜，上訴人收受貨物
    後，即開立收據及載貨證券正本兩份交付捷台公司轉交被上
    訴人，上訴人並開立記載有被上訴人統一編號之發票交付被
    上訴人收執，而因為在台灣有規定一個報關行只能在一個海
    關轄區執行職務，若客戶要在另外的海關報關時，就要與在
    地的報關行合作，本件報關是在桃園，所以由登記在桃園的
    立佳報關有限公司報關，兩造間實係承攬運送關係等語，並
    提出收據（Certificate of Receift）暨中譯文、載貨證券
    （Bill of Lading）暨中譯文、統一發票、通知函、出貨通
    知、出口報單、發票（ivoice）、臺灣省商業會產地證明書
    等影本為證（見原審卷第七至一三頁、本院卷第一宗第九一
    至九六頁、第一二六至一四○頁、第一六五至一八七頁）。
    據證人即捷台公司法定代理人魏仁傑於本院到庭證稱：「（
    受命法官問：本件貨物要送到英國報關是否你們公司承辦？
    ）是公司林燕燕小姐辦理的，她已經離職，我們公司只是收
    手續費，當初福慶公司通知我們有貨要出去，要我們與寶明
    公司聯絡，我們通常以電話聯絡，沒有做書面契約，寶明公
    司告訴我們歐洲線是與那個分機的小姐聯絡，在出貨單的第
    二頁有記錄下來文件處理與楊小姐聯絡，分機為二一六五，
    其他事情找王小姐，分機二三六九，寶明只是運送承攬人不
    是船運公司，寶明交給APL船運公司運送，寶明會向我們收
    裝櫃的費用新台幣七千八百六十二元，然後寶明會發提單給
    我們」、「（問：是何人決定由那一艘船運？）寶明公司決
    定。我們去領提單時，一式三份，寶明只發給二份，一份留
    存」、「（出貨通知）上面有寫三十一日以前結關出貨，在
    三十一日還有傳真聯絡，文件往返需要時間，所以一月六日
    出貨。託運人那欄有畫掉是因為我們要押匯的關係，上面記
    載TRICOT GROUP LIMITED，這是福慶公司另一個貿易部分的
    公司，因為福慶公司若與國外買賣信用狀就是用TRICOT
    GROUP LIMITED公司，所以福慶給我們的order將來開的提單
    就寫TRICOT GROUP LIMITED，其實委託捷台公司的是福慶公
    司，兩家公司其實是同一家，這是福慶公司內部運作的問題
    」、「提單上FORWARDING AGENT REFERNECES那欄要秀出貨
    到英國後要與這家公司聯繫，就是寶明指定貨到了要與誰聯
    繫」等語（見本院卷第一宗第一五二至一五四頁）；證人即
    上訴人公司職員王碧雲亦證稱：「當初報關行是一位林小姐
    與我們聯絡的，姓名不知道。信用狀上規定福慶公司要來找
    我們」、「我們向報關行收六千九百八十八元只是代收，之
    後再付給貨櫃廠，（發票上）另五百元是手續費」等語（見
    本院卷第一宗第一五五頁），足見兩造間確存在有承攬運送
    之法律關係，而上訴人為承攬運送人，被上訴人此部分之主
    張，洵屬可採。
  (三)被上訴人主張其執有載貨證券二份正本及三份影本，因與中
    間貿易人尚有帳款未清之問題，特發函通知上訴人於被上訴
    人將正本提單寄給英國客戶DOLCIS LTD.前，不得將所運送
    之貨品開放提領，然上訴人仍在未得被上訴人之同意及指示
    下，將該批貨物交付予未持有提單正本之英國客戶DOLCIS
    LTD.，造成被上訴人貨物喪失等語，並提出載貨證券二份正
    本及三份影本、存證信函影本為證。上訴人固不否認載貨證
    券及存證信函之形式為真正，惟辯稱依被上訴人所提收據之
    記載，可知Expeditors International(UK)Limited收受有
    一份提單正本，亦即提單正本自始即未受上訴人管領，而受
    貨人於九十二年二月十一日提示提單正本並背書後，要求運
    處；又系爭貨物之船期結關日為九十二年一月六日，裝船日
    為九十二年一月九日，惟被上訴人遲至九十二年三月十二日
    始發函予上訴人，上訴人代為與承攬運送人聯繫時，始知受
    貨人早於九十二年二月十一日即已憑提單正本提領貨物，被
    上訴人遲延發給通知，若因此受有任何損害，係屬被上訴人
    與其買賣相對人間之爭執，被上訴人應循買賣契約向其買受
    人即「中間貿易人」請求給付買賣價金，為被上訴人不循買
    賣契約向其交易相對人索賠，反而任意指摘無可歸責性之第
    三人，實非正當云云，亦提出經受貨人背書之載貨證券正本
    一份為憑。按載貨證券具有換取或繳還證券之性質，運送貨
    物經發給載貨證券者，貨物之交付，應憑載貨證券為之。查
    上訴人為系爭貨物之承攬運送人，而就系爭貨物之運送既經
    發給載貨證券，受貨人提領系爭貨物，即須提出載貨證券始
    得為之，被上訴人迄今仍持有所取得之載貨證券正本二份及
    影本三份，則上訴人所提經受貨人背書之載貨證券正本顯非
    由被上訴人所交付，應不得據以放貨，惟上訴人卻稱受貨人
    於九十二年二月十一日已憑提單正本提領貨物，是被上訴人
    主張上訴人在未得被上訴人之同意及指示下，將該批貨物交
    付予未持有提單正本之英國客戶DOLCIS LTD.，造成被上訴
    人貨物喪失等語，堪可採取。
  (四)按承攬運送人，對於託運物品之喪失、毀損或遲到，應負責
    任，民法第六百六十一條定有明文。而所謂託運物品喪失，
    係指承攬運送人不能將運送物品交付於受貨人或委託人之一
    切情形而言（最高法院九十二年度台上字第一一二一號判決
    意旨參照）。查上訴人在未得被上訴人之同意及指示下，將
    貨物交付予未持有提單正本之英國客戶DOLCIS LTD.，造成
    被上訴人貨物喪失，業經認定如前，則被上訴人依上開規定
    請求上訴人負損害賠償責任，自屬有據。
  (五)被上訴人主張貨品於目的地之價值，通常高於出口時之價值
    ，系爭貨品於報關之價值即載貨證券上所載為美金二萬二千
    四百元，應未逾目的地價值，是被上訴人請求上訴人賠償美
    金二萬二千四百元，及自起訴狀繕本送達翌日起至清償日止
    之法定遲延利息等語。查據被上訴人所提出口報單及發票（
    invoice）所載，系爭貨物之離岸價格為美金二萬二千四百
    元，有出口報單、發票（invoice）在卷可稽（見本院卷第
    一宗第一七三至一七八頁），則被上訴人請求上訴人賠償美
    金二萬二千四百元，及自九十二年九月二十四日起，至清償
    日止，按年息百分之五計算之利息，為有理由，自應准許。
五、綜上所述，本件被上訴人在原審依運送契約之法律關係聲明
    求為判決上訴人應依民法第六百六十一條及第一百八十四條
    之規定，賠償美金二萬二千四百元，及自九十二年九月二十
    四日起，至清償日止，按年息百分之五計算之利息，雖無理
    由，然其於本院追加依承攬運送之法律關係而為同上之聲明
    ，為有理由，應予准許。原審為被上訴人勝訴之判決，仍應
    予維持。上訴人求予廢棄改判，應予駁回。
六、本案事證已臻明確，兩造其餘主張、陳述及所提之證據，經
    審酌後認與判決結果不生影響，爰不一一論述，附此敘明。
七、據上論結，本件上訴為無理由，爰依民事訴訟法第四百四十
    九條第一項、第七十八條，判決如主文。
中　　華　　民　　國　九十四　　年　　五　　月   三   日
                  民事第十四庭審判長法  官 劉靜嫻
                            　　　　法  官 李錦美
                            　　　　法  官 陳昆煇
正本係照原本作成。
不得上訴。
中　　華　　民　　國　　94　　年　　5 　　月　　9 　　日
　　　　　　　　　　　　　　　　　　書記官 李佳樺
